【裁判字號】    96,交上易,383
【裁判日期】    970111
【裁判案由】    過失傷害
【裁判全文】
臺灣高等法院刑事判決               96年度交上易字第383號
上  訴  人
即  被  告  甲○○
上列上訴人因過失傷害案件，不服臺灣臺北地方法院96年度交易
字第215號，中華民國96年10月18日第一審判決（起訴案號：臺
灣臺北地方法院檢察署96年度偵字第1245號），提起上訴，本院
判決如下：
    主  文
上訴駁回。
    事  實
一、甲○○於民國95年10月13日23時45分許，騎乘車號BAM—818
    號重型機車，沿臺北市○○區○○路由南往北方向行駛，行
    經同路段247號前，本應注意設於道路中之雙黃實線係用以
    分隔對向車道，並雙向禁止超車、跨越或迴轉，且轉彎車應
    讓直行車先行，且轉彎前應注意周遭其他車輛動態，依當時
    情形並無不能注意之情事，竟疏於注意及此，貿然於該處設
    有雙黃實線之路段左轉，適有乙○○騎乘車號CTA—170號重
    型機車，同向行駛於甲○○之左後方，因閃避不及而與甲○
    ○騎乘之機車發生碰撞，而人車倒地，致受有腦震盪、頭部
    開放性傷口、肩及上臂挫傷等傷害。嗣甲○○於警員到場處
    理時，當場承認為肇事人，自首而接受裁判。
二、案經乙○○訴由臺北市政府警察局中山分局報告臺灣臺北地
    方法院檢察署檢察官偵查起訴。
    理  由
一、訊據上訴人即被告甲○○否認犯行，辯稱：當時係直行，遭
    告訴人自後方追撞，本案係告訴人之過失所致，其並無過失
    云云。經查：
    (一)上開犯罪事實，業據告訴人乙○○於警詢指稱：我當時駕
      駛機車從南往北的方向直行，行駛到吉林路247號前時，
      甲○○駕駛機車忽然左轉撞到我…等語（偵卷第6頁）。
      被告於臺北市政府警察局中山分局警員詢問時，亦陳稱：
      肇事前我駕車由吉林路南往北到路口時要左轉296號前送
      檳榔，此時我車左側一部重機車CTA—170由左側直行，對
      方右前車頭碰撞我車左側車身肇事等語，有臺北市政府警
      察局中山分局交通分隊交通事故談話紀錄表在卷可憑（偵
      卷第19頁），互核大致相符。被告於警詢、原審偵審及本
      院審理時否認有違規左轉情事，自無可採。
    (二)另參以本案雙方車損情形，被告上開機車係左側車身刮地
      痕、左方向燈破裂、車牌變形；告訴人上開機車係右車頭
      撞痕、左側車身刮地痕等情，有交通事故補充資料表在卷
      可按（偵卷第18頁），而本案事發後現場情形，告訴人之
      機車係逆向左倒置於對向車道，其刮地痕起點係在南往北
      方向車道雙黃實線東側臨雙黃線實處等情，亦有道路交通
      事故現場圖、現場照片附卷可按（偵卷第15、25、26、29
      頁），足見告訴人係右車頭撞擊被告左側車尾，撞擊後向
      左倒地，並向左前方（西北方向）滑行至對向車道。此等
      情節，亦與告訴人所指：係被告機車貿然左轉撞倒伊等情
      ，互核一致。
    (三)此外，並有道路交通事故補充資料表在卷可憑（偵卷第21
      、22頁）。綜上事證，堪認本案案發當時，告訴人騎乘機
      車行駛於被告左後方，被告於吉林路247號前欲左轉至吉
      林路另側，因疏未注意左後方之告訴人車輛，貿然向左行
      駛，致與告訴人發生碰撞。被告轉彎前並未注意其他車輛
      動態，且疏未禮讓直行車先行等情，堪予認定。
    (四)次查，本件事發當時，天候晴，夜間有照明，路面係乾燥
      且無缺陷之柏油路面，道路無障礙物，視距良好等情，有
      道路交通事故調查報告表(一)在卷可稽（偵卷第21頁），可
      見依當時情形並無不能注意之情事，被告竟疏未注意，其
      有過失自明。
    (五)而告訴人因本件車禍，致受有腦震盪、頭部開放性傷口、
      肩及上臂挫傷之傷害，有馬偕紀念醫院乙種診斷證明書在
      卷可憑（偵卷第12頁），被告之過失行為致告訴人受傷，
      且有相當因果關係，亦甚明確。
    (六)綜上，本案事證明確，被告所辯不足採信，犯行可以認定
      。
二、核被告所為，係犯刑法第284條第1項前段之過失傷害罪。本
    案係報案人或勤務中心轉來資料未報明肇事人姓名，處理人
    員前往現場處理時，肇事人在場，並當場承認為肇事人等情
    ，有臺北市○○○○○道路交通事故肇事人自首情形記錄表
    在卷可憑，堪認被告係於犯罪未發覺前，自首而接受裁判，
    應依刑法第62條前段規定，減輕其刑。被告行為後，中華民
    國96年罪犯減刑條例業於96年7月16日施行，被告所為合於
    該條例第2條第1項第3款減刑之規定，應減其宣告刑二分之
    一。
三、原審同此事實認定，依刑法第284條第1項前段，第62條前段
    、第41條第1項前段，刑法施行法第1條之1之規定，審酌被
    告犯罪後否認過失之犯罪後態度、造成告訴人傷勢情形，及
    被告所涉過失情節、被告之品行、智識程度等一切情狀，量
    處有期徒刑貳月，並諭知易科罰金之折算標準。末查，被告
    犯罪在96年4月24日以前，且本案查無中華民國96年罪犯減
    刑條例所定不予或不得減刑之情形，爰依同條例第2條第1項
    第3款規定，減輕其刑，並依同條例第7條、第9條規定，諭
    知其減得之刑及易科罰金之折算標準。其認事用法，核無違
    誤。被告上訴否認犯罪，核無理由，應該駁回。
據上論斷，應依刑事訴訟法第368條，判決如主文。
本案經檢察官蔡薰慧到庭執行職務。
中    華    民    國    97     年    1    月    11    日
                  刑事第十二庭  審判長法  官  蔡永昌
                                      法  官  王梅英
                                      法  官  陳榮和
以上正本證明與原本無異。
不得上訴。
                                      書記官  林吟玲
中    華    民    國    97     年    1    月    11    日
附錄：本案論罪科刑法條全文
中華民國刑法第284條第1項
因過失傷害人者，處六月以下有期徒刑、拘役或五百元以下罰金
，致重傷者，處一年以下有期徒刑、拘役或五百元以下罰金。


司法院資訊處製作；財團法人民間司法改革基金會備份。
